臺灣高等法院刑事判決　　　　　　　　　96年度上易字第14號
上　訴　人　臺灣板橋地方法院檢察署檢察官
被　　　告　甲○○
選任辯護人　陳秀卿律師
選任辯護人　林世芬律師
上列上訴人因被告所犯贓物案件，不服臺灣板橋地方法院95年度
簡上字第116號，中華民國95年11月23日第一審判決（起訴案號
：臺灣板橋地方法院檢察署93年度偵字第3251號），提起上訴，
本院判決如下：
    主  文
上訴駁回。
    理  由
一、本件聲請簡易判決處刑意旨略以：被告甲○○為址設臺北縣
    五股鄉○○路59號3 樓「恆星起重工程有限公司（下稱恆星
    公司）」之實際負責人，明知廠牌為「AMADA 」、型號為「
    PG50」之折床（編號為00000000、000000000）2台及廠牌為
    「AMADA 」、型號為「VP255 」之數值控制轉盤沖孔機（編
    號為00000000號）乙台，均係來路不明之贓物（上開機器為
    乙○○向「天田股份有限公司（設台北市○○○路5 號3 樓
    ，下稱天田公司）」以動產擔保交易附條件買賣方式購得，
    於民國92年9 月13日某時，在臺北縣樹林市○○街280 巷2
    之2 號「杰進精密工業有限公司（下稱杰進公司）」內遭竊
    ），竟基於搬運贓物之犯意，受某年籍姓名不詳之人委託，
    以新台幣（下同）45000 元之代價，於92年9 月13日夜間8
    時許起至翌日凌晨間，在杰進公司內，以堆高機搬運之方式
    ，將上開機器搬運至台北縣泰山鄉○○路96號「恆星公司」
    之倉庫外停車場，並介紹陳新富（業經臺灣板橋地方法院以
    故買贓物罪判處有期徒刑3 月確定）於92年9 月14日9 時許
    ，以32萬元購買上開折床2 台並辦理出口販賣營利，嗣為基
    隆海關發現查扣，始悉上情，因認被告涉有刑法349 條第2
    項之搬運贓物罪嫌云云。
二、按「犯罪事實應依證據認定之，無證據不得認定犯罪事實」
    ，刑事訴訟法第154條第2項定有明文。
三、訊據被告甲○○固坦承於上開時地，以45000 元之代價受僱
    上開年籍不詳之男子，搬運上開3 台機器至恆星公司外擺放
    乙情，惟堅決否認上開犯行，辯稱：伊僅係單純受僱搬運上
    開機器而已，並不知上開3 台機器均係遭竊之贓物等語。經
    查：
(一)被告於上開時地，以45000元之代價受僱上開年籍不詳之男
    子，搬運上開3台機器至恆星公司外擺放，且上開3台機器均
    係告訴人乙○○向天田公司以附條件買賣方式所購入使用等
    情，業據被告於原審審理時坦承屬實，核與告訴人乙○○此
    部分指訴之情節、證人即恆星公司員工吳首漢、陳祥臻2人
    分別於偵查中及原審審理時證述之情節及證人即天田公司員
    工許榮昌、賴雨霖2人分別於偵查中證述之情節，均相符合
    ，復有系爭2台折床機器遭查獲時之照片4紙、恆星公司之財
    團法人金融聯合徵信中心資料、告訴人乙○○所提出杰進公
    司人事資料表各乙份及系爭3台機器之經濟部工業局動產擔
    保交易（附條件買賣）登記證明書、機器附條件買賣契約書
    各3份，在卷可稽，雖堪認定。惟：
(二)查上開3台機器雖係於上開時地遭被告受僱於上開不詳年籍
    之男子搬離告訴人乙○○所經營恆星公司之上開廠房內，惟
    上開3台機車之總價值不僅高達998萬元（參諸上開3台機器
    之機器附條件買賣契約書上「金額欄」所載）之鉅，且告訴
    人乙○○早於92年9月中旬以後，即知道上開3台機器遭人搬
    走一空乙情，業於證人即告訴人乙○○於原審審理時證述明
    確（見原審卷95年5月24日審判筆錄第5頁），而告訴人乙○
    ○竟遲至近二月之久後之92年11月3日22時許，始向轄區之
    台北縣政府警察局樹林分局樹林派出所報案，此有台北縣政
    府警察局樹林分局95年4月26日北縣警樹偵字第0950 010600
    號函及其所附92年11月10日樹警刑字第0920042448號函稿各
    乙份可佐，不只已與一般高額物品遭竊案件之被害人多會於
    發現當天或未久，主動或託人立即向偵查機關報案之常情不
    符，且告訴人乙○○於該日報案警詢時亦供稱：「（你為何
    到今日才到派出所報案？）因為我當時與人有財務上的問題
    需要處理，所以至今日才到派出所報案」、「（你是否有與
    人結怨或財務上糾紛？）我當時與人曾有財務上的糾紛」等
    語明確，此亦有上開台北縣政府警察局樹林分局95年4月26
    日北縣警樹偵字第0950010600號函附92年11月3日警詢筆錄
    乙份可稽，足堪認定。
(三)另證人吳首漢、陳祥臻2人於偵查中均證稱：「....，後來
    我們至現場有很多人，老闆是最後到，我們去時是晚上九點
    多，該處門打開，對面我們沒注意看，裡面有人搬動過，只
    剩下三台機器，而且對方還叫我們機器很貴要小心搬，且搬
    運聲音也很大，堆高機也很吵，我們後來開回老闆工廠，..
    .. 」、「二台小的機器拆花半小時，另一台大的花二小時
    ，而且我們拆旁有十幾個人在，.... 」等語（93年度偵字
    第3251卷93年3月22日訊問筆錄第2頁）、證人陳祥臻於原審
    審理時證稱：「（是否記得你到現場的情況為何？）當時去
    到現場工廠的大門是打開的，廠房內電燈也是開著，很多人
    在那邊走來走去，有的抽煙、有的聊天，我到時，有人告訴
    我要搬機器，那人告訴我要搬三台機器，我就負責把機器搬
    出來，我是開堆高機的，還有壹位卡車司機、被告一起去」
    、「（當時現場環境如何？）我進到工廠內覺得裡面亂七八
    糟，好像被人家搬過的樣子，有人已經搬走部分東西了」、
    「（廠房外有無圍牆？）沒有圍牆，廠房是獨立的鐵皮屋，
    我到現場只看到大門，沒有注意到其他門」、「（當時你負
    責什麼工作？）開堆高機，因為大台堆高機開不進去廠房，
    就以人工將機器升高，再放滑輪於機器底下，再將機器推到
    大門邊，才用堆高機搬走。堆高機沒有進去廠房內」、「（
    機器是否要拆卸？）現場的機器兩台小台的，壹台大台的，
    都已經拆好了，機器沒有包裝，我去現場就直接拉出來」、
    「（你們是否負責拆卸這三台機械？）沒有」、「（你們共
    花多少時間？）搬蠻久的，我回到公司再回到家時已經是凌
    晨兩、三點，從公司到我家約半個多小時」、「（你們完成
    現場工作後如何處理？）去的時候老闆說要搬到附近，結果
    堆高機把那三台機械推上貨車之後，被告就說要搬到公司前
    面有一個小空地上擺放，我們就回去公司在前面空地把這三
    台機器卸下來」、「（你在現場處理時，是否會有很大聲響
    ？）我們堆高機在搬運的過程中就很吵，若在晚上會把附近
    鄰居都吵起來」、「（你在過去是否曾經遇過類似本案的現
    場情況？）有」、「（你們最晚工作的時間為何？）不一定
    。但沒有像本案這麼晚過」、「（請提示93偵3251號卷第63
    頁93年3月22日訊問筆錄，你在偵訊時說裡面有人搬動過，
    只剩下三台機器，你是怎麼判斷的？）因為進到廠房時，兩
    台小台的機器就擺在大門前面與左邊，旁邊還有很多空間，
    憑我的經驗，這麼大的廠房內不可能只有這三台機器。裡面
    東西亂七八糟，我們搬大台的機械時，旁邊的配電箱已經被
    拆得亂七八糟」、「（當天你在現場看到很多人，那些人都
    在旁邊做什麼？）走來走去，有的在聊天、抽菸」、「（在
    場的人除了叫你要小心搬動外，有無向你表示什麼？）沒有
    」等語（見原審卷95年8月3日審判筆錄第17至23頁）、證人
    即恆星公司員工林進星於原審審理時證稱：「（是否有保管
    該工廠的鑰匙？）我有保管保全的磁卡及工廠小門的鑰匙」
    、「（是否是告訴人交給你保管的？）是的」、「（你是否
    有把磁卡或鑰匙借給別人？）沒有」、「（保管的鑰匙是那
    個門？）工廠的後門」、「（何時發現你們工廠的機器被偷
    ？）確實的時間我忘記了，是連休結束後回去的員工發現後
    告訴我的，連休的這段期間我知道保全有被侵入，我是聽同
    事在晚上時打電話跟我說有債權人在工廠等，有要破壞的意
    思，怕我們把機器搬走，當時我同事喬裝成債權人在工廠外
    面看，沒有在工廠裡面，我隔天打電話去保全公司問，保全
    公司的人跟我說警報有響」、「（事後你看到圍牆大門及工
    廠門鎖被破壞的情形為何？）我是連休結束後二、三天之後
    我才回工廠，看到圍牆鐵門門閂被破壞，我沒有去注意工廠
    的鐵捲門有無被破壞，但是我看到的時候鐵捲門已經打開了
    ，工廠後面有壹個小的鐵捲門及壹個後門，後門的喇趴鎖被
    破壞，後面的鐵捲門也是開的」、「（假日的時候工廠是否
    有人留守？）沒有」、「（假日工廠是否有上鎖關閉？）有
    」、「（工廠外面二隻監視器是否有被偷？）我沒有注意」
    、「（休假時工廠是否有設定保全系統？）我不知道，連休
    前的最後一天上班日我不是最晚走的」、「（你剛剛說員工
    發現告訴你此事，是那一位員工發現的？）林兆良」、「（
    林兆良如何說的？）他打電話給我說公司外面有一大堆人在
    那邊，他們有意要破壞窗戶」、「（你剛剛說有人喬裝債權
    人，喬裝的人是否就是林兆良？）是的」、「（林兆良為何
    要喬裝債權人，是否有人指示？）我不知道」、「（你說公
    司有欠人家錢，你在何時知道？）是連休第一天晚上，即林
    兆良打電話給我的前一天晚上」、「（之前是否有債權人到
    公司要債或是吵鬧？）吵鬧是沒有，要債我不知道」、「（
    公司在連休假之後，公司是否有再上班？）員工不知道，連
    休假之後還有去上班，但是到公司之後才發現有些機器不見
    了，員工無法繼續上班」、「（公司是否有通知員工要不要
    上班或是其他的動作？）沒有，我們自動沒有去上班」、「
    （你是否知道告訴人事後是否有去公司？）我不知道」、「
    （員工發現本案後有無人說要報案或是清點失竊的機器？）
    都沒有」、「（為何沒有清點或報案？）當時有錢莊的人在
    工廠，所以員工也很害怕」等語（見原審卷95年10 月19日
    審判筆錄第3至7頁）綦詳，並互核一致，是本件上開3台機
    器，顯係被告等人於上開時地，以持續工作達2小時以上之
    長時間，利用上開大型且運作會發生巨大噪音之重型機具所
    搬運離開上開現場，顯與一般行竊者，多見以私密、安靜之
    竊盜行為不符，且杰進公司員工林兆良其人當時亦混充「債
    權人」之一，參雜聚集在杰進公司大門之前等情，亦據證人
    林進星到院證述屬實，則杰進公司上開廠房內之上開3台機
    器，顯係遭告訴人乙○○之債權人即上開年籍不詳之男子，
    為保全其對告訴人乙○○之債權考量下所為，亦堪採信。
(四)雖證人吳首漢、陳祥臻2人於偵查中另均證稱：「....，這
    件我們搬時怪怪的，.... 」云云（見93年度偵字第3251 號
    卷93年4月13日訊問筆錄第2頁），然證人吳首漢、陳祥臻2
    人上開所證述「怪怪的」，揆諸其等2人分別先後於偵查中
    及原審審理時所述，應係指「我進到工廠內覺得裡面亂七八
    糟，好像被人家搬過的樣子，有人已經搬走部分東西了」之
    現場環境，與一般正常公司搬家時，內部物品多已先行打包
    整理完好，等候搬運乙節不符，反與一般社會上偶見有債務
    人遭多數債權人逕行前往強行搬取財物之情況一致而言，此
    揆諸證人吳首漢、陳祥臻於92年4月13日訊問筆錄時，在上
    開「這件我們搬時怪怪的」之後，另均有證稱：「且去現場
    時很多人，有的在聊天，一直叫我們小心搬，我們也沒有表
    明是何人」等語及證人陳祥臻於原審上開證述內容即明，至
    為顯然。至於告訴人乙○○以天田公司在上開3台機器上均
    貼有「附條件買賣標的物」之銘牌，並提出天田公司之空白
    銘牌乙片及銘牌相關位置照片4紙為憑云云，惟被告於原審
    審理時已堅稱其於搬運上開3台機器均未注意其上貼有上開
    銘牌等語，且證人陳祥臻於原審審理時亦作如上證述之詞，
    而揆諸上開銘牌相關位置照片4紙可知，上開銘牌係黏貼在
    機器側身，並與機器本身之序號銘牌相鄰，且被告乃係受委
    任搬運上開3台機器之承攬人，並非為取得上開3台機器所有
    權或占有使用權之中古機械買賣或同行經營業者，其承攬之
    工作內容係在完成定作（委託）人所指定之搬運工作，自無
    在事前特別注意上開3台機器是否係屬動產擔保交易之標的
    物，更遑論上開3台機器上是否貼有上開銘牌，至為灼然。
(五)本件杰進公司上開廠房內上開3台機器，係遭上開年籍不詳
    男子即告訴人乙○○之債權人之一出面委請被告等人搬運離
    開現場，且上開年籍不詳之男子與告訴人乙○○間既存有債
    務關係，並據告訴人乙○○於92年11月3日22時許，前往台
    北縣政府警察局樹林分局樹林派出所報案時供述綦詳，有如
    上述，則上開年籍不詳之男子就搬離上開3台機器乙節，自
    無任何「為自己不法所有之意圖」可言，即不該當刑法第32
    0條第1項之竊盜罪（至於是否該當刑法妨害自由罪章之罪名
    ，則應由檢察官另行偵查），則上開3台機器自非屬上開年
    籍不詳男子「因『財產犯罪』所得之財物或其變得之物」，
    自非屬「贓物」，是受上開年籍不詳之男子出面委請，而搬
    運上開3台機器離開上開現場之被告其人，自亦無該當搬運
    「贓物」罪可言，至為灼然。
(六)綜上，依前揭論述及證據，尚不足認定被告涉有公訴人所指
    之搬運贓物之犯行，此外復查無其他積極證明足認被告有何
    搬運贓物之犯行，即屬不能證明被告犯罪，自應為無罪之諭
    知。
四、檢察官上訴意旨以：告訴人於案發約二月查證非其債權人所
    為後，始行申告警察機關，益見告訴人申告本件犯行之謹慎
    ，且報案時間距離案發後亦非甚久，難認與常情不符，原判
    決此部分認定事實及適用法則誠有違誤。又被告係從事起重
    機出租、出售買賣等業務之人，對於所搬運之機器是否為來
    源不明之贓物，其經驗及職業敏感度應較一般人為高，被告
    竟未留存該委託之不詳男子相關資料、亦未要求該不詳男子
    提出相關產權證明以供備查，率爾接受委託搬運價值不斐之
    上開3台機器以賺取報酬，顯見被告對於上開3台機器為贓物
    乙節應有相當認識。又上開3台機器遭竊當時，縱有疑似債
    權人等之多人雜聚杰進公司門口，惟渠等亦非必均為債權人
    ，況是否確為債權人尚未可知，怎可論斷上開不詳之男子並
    無任何「為自己不法所有之意圖」？且經由被告甲○○仲介
    ，買受上開3台機器之另案被告陳新富，業經原審法院以故
    買贓物罪判處有期徒刑3年確定，是上開3台機器，焉有被告
    甲○○所搬運者非屬贓物，其後由另案被告陳新富所買受者
    即屬贓物之理云云。惟查：就被告對於上開3台機器是否為
    贓物乙節，伊確係不知情等事實，業據原審調查翔實並於判
    決中說明，是以本案事證已臻明確，公訴人所舉之證據均不
    足以據為不利被告之認定。原審以被告之犯罪不能證明，諭
    知被告無罪，已於判決理由詳敘其證據取捨之理由，核無不
    合。檢察官上訴意旨尚非的論，上訴為無理由，應予駁回。
據上論斷，應依刑事訴訟法第368條，判決如主文。
本案經檢察官郭啟東到庭執行職務。
中　　華　　民　　國　　96　　年　　3 　　月  　27　　日
　　　　　　　　　刑事第八庭審判長法　官  鄭文肅
  　　　　　　　　　　　　　　　　法  官  張明松
        　　　　　　　　　　　　　法  官  蔡光治
以上正本證明與原本無異。
不得上訴。
                                  書記官  陳韋杉
中　　華　　民　　國　　96　　年　　3 　　月　　27　　日
